【裁判字號】    91,訴,720
【裁判日期】    920213
【裁判案由】    違反毒品危害防制條例
【裁判全文】
臺灣新竹地方法院刑事判決                          九十一年度訴字第七二號
    公  訴  人  臺灣新竹地方法院檢察署檢察官
    被      告  乙○○
    選任辯護人  路春鴻律師
                陳詩文律師
右列被告因違反毒品危害防制條例案件，經檢察官提起公訴（九十一年度偵字第五一
四九號），本院判決如左：
    主  文
乙○○販賣第二級毒品，累犯，處有期徒刑伍年，扣案之第二級毒品大麻玖拾陸包（
合計淨重陸拾柒點肆參公克，包裝合計重參拾捌點柒玖公克）沒收銷燬之。
    事  實
一、乙○○前於民國八十六年間因犯公共危險罪，經本院以八十六年度訴字第五三一
    號判處有期徒刑六月確定，而入監服刑，並於八十七年五月三日執行完畢出監。
    其仍不知悔改，明知大麻係毒品危害防制條例第二條第二項第二款所規定之第二
    級毒品，禁止非法持有、施用、轉讓及販賣，其因計劃於九十一年九月二十六日
    前往大陸而需款孔急，竟基於販賣第二級毒品大麻圖利之犯意，於九十一年九月
    二十一日中秋節後某日，在不詳地點，以不詳價格，向不詳人士，販入第二級毒
    品大麻一大包後，即將前開大麻以每包約之一公克左右之重量，分裝成九十六小
    包，再分別藏置其妻李美慧所有，由其所使用車號ＥＰ－０七九六號自小客車上
    之二個面紙盒內，而欲於同年九月二十四日晚間，將上開分裝完畢之大麻攜至新
    竹市某舞廳，以每小包約五百元之價格出售謀利。嗣新竹縣警察局於九十一年九
    月二十四日接獲證人甲１（真實姓名、年籍、住址等資詳偵查卷所附之姓名對照
    表，為符合證人保護法之應保密之證人）檢舉，遂至新竹市○區○○路二十四巷
    七弄二十三號前即上開自小客車停收處埋伏，而於同日下午五時三十分許，當場
    查獲正欲上車之乙○○，並自該自小客車內上面紙盒內扣得九十六包之大麻（合
    計淨重六十七點四三公克，包裝合計重三十八點七九公克）。
二、案經新竹縣警察局報請臺灣新竹地方法院檢察署檢察官偵查起訴。
    理  由
一、訊據被告乙○○固不否認扣案之大麻為其所有，惟矢口否認涉有上開犯行，辯稱
    ：扣案毒品是伊於九十一年六月間自己買來施用的，並沒有要拿來販賣予他人，
    因怕遭家人發現，故分裝成小包裝置車上面紙盒內，方便攜帶下車云云。
二、經查：
（一）本件自被告所使用之車號ＥＰ－０七九六號自小客車面紙盒內所扣得之疑似裝
      有第二級毒品大麻九十六包之物，經送請法務部調查局鑑驗後，均含有第二級
      第二十四項毒品大麻成分，合計淨重六十七點四三公克，包裝合計重三十八點
      七九公克，有法務部調查局九十一年十月十七日出具之調科壹字第一００００
      一四七四號至000000000號鑑定通知書在卷可按（見偵查卷第五十九
      頁至第六十九頁），且每一分裝所分裝之大麻毛重均約在一公克上下之份量，
      亦有查獲時照片十三幀在卷可佐（見偵查卷第二十三頁至第二十九頁）。
（二）證人甲１於偵查中證稱，被告因出國需要用錢，故而購入扣案之大麻欲售出得
      利再出國，並將購入之大麻加以分裝。被告均是將大麻攜至地下舞廳販售，這
      次所查扣之大麻是在中秋節前後購入的等語（見偵查卷所封存之證人筆錄）；
      其於本院調查時亦證稱，被告在今年九月間即曾至新竹市地下舞廳販售大麻，
      小包約賣五百元，香煙一支四百元。本件扣案之大麻是在中秋節後一、二天購
      入，被告購入目的即係欲至舞廳販售，以供其出國花用等語（見本院九十一年
      十一月二十日訊問筆錄）。按販賣毒品罪，並不以販入之後復行賣出為構成要
      件，苟以營利為目的，將毒品販入或將之賣出，有一於此，其犯罪即經完成。
      本件第一審判決既認定上訴人此部分亦係以營利為目的而販入海洛因，則其販
      入海洛因之行為，顯已完成，縱尚未賣出，仍應成立販賣既遂罪，乃竟論以販
      賣未遂罪，自非適法。另毒品危害防制條例第四條第一、二項所謂販賣行為，
      不以販入後復行賣出為必要，祇要以營利意思之為目的，而有販入或賣出二者
      其一之行為，即足構成；行為人持有第一級或第二級毒品，有以主觀上營利售
      賣意圖而販入第一級或第二級毒品，其雖未及賣出，仍應論以販賣第一級或第
      二級毒品罪既遂罪責；或非以營利售賣意圖而販入，或因其他原因而持有第一
      級或第二級毒品，嗣起意圖利售賣，著手於販賣行為未及賣出，即應成立販賣
      第一級或第二級毒品未遂罪責；如非以營利售賣意圖而販入，或因其他原因而
      持有，嗣起意圖利售賣，尚未著手於賣出行為，始成立意圖販賣而持有第一級
      或第二級毒品罪責。最高法院八十八年台上字第三八九八號判決、九十年台上
      字第  一八九八號判決可資參照。是依上開證人甲１之證述，及扣案之已均量
      分裝成九十六小包之大麻以觀，被告於購入上開大麻時，即有販售得利之意圖
      甚明。
（三）再被告於警訊時陳稱，不知扣案之大麻係何人所有，不知為何會置於其車上之
      面紙盒內，亦否認有施用大麻之習慣云云（見偵查卷第四頁反面、第五頁正面
      ）；於偵查中經內勤檢察訊問時亦否認扣案之大麻為其所有，並改稱係綽號「
      阿保」之人因欠伊錢所以拿來作為抵押，且「阿保」表示該物品不是毒品，後
      來就找不到「阿保」了云云（見偵查卷第三十六頁正面）；於檢察官向本院聲
      請羈押在本院調查時亦稱，扣案物品不知道為何人的，可能係伊做人較衝，遭
      人陷害云云（見本院九十一年九月二十五日訊問筆錄）；惟其於九十一年十月
      二十五日偵查中又翻異前詞改稱，扣案大麻係為其所有，是買來供自己施用的
      ，是在今年六月間，在新竹市○○路附近，跟一個叫「阿保」的人買的，用新
      台幣（下同）一萬五千元跟他買二盎斯，已用了二十多包以上云云（見偵查卷
      第七十七頁正面）。是被告歷次所為之供述，除前後不一，互相矛盾外，差異
      甚大；再被告於本院調查時亦陳稱，扣案之大麻是在九十一年六月中旬向「阿
      保」買的，買了二盎斯（見本院九十一年十一月十一日訊問筆錄），而一公克
      約等於零點零三五二七盎斯，故二盎斯約五十六點七公克（小數點二位以上四
      捨五入），然查獲扣案之大麻合淨重係六十七點四三公克，故倘被告係於九十
      一年六月間即購入復已加以施用，則扣案之大麻份量，竟較之前為多，顯與常
      情不符，益徵被告前開所為之辯解，應屬虛妄之詞。另被告於本院九十一年十
      一月十一日調查時供稱，伊有酗酒的習慣，幾乎每天都會喝酒，有喝啤酒及威
      士忌，如果是喝酒一次大概喝十裝啤酒，如果喝威士忌的話，約喝半瓶左右，
      其大約二、三天施用大麻一次，有時一星期一次，一小包分裝的量可以抽三、
      四次，一次約抽一、二根煙云云（見本院九十一年十一月十一日訊問筆錄）；
      其於本院九十一年十二月十八日調查時陳稱，其約二、三天吸一次，一次是吸
      一、二支，但有時喝酒時一個晚上會吸五、六次，另有時喝酒的時候每天都會
      用。喝酒之後受施用大麻不會造成不適，反而會更舒服，有鎮靜及解酒之效果
      云云（見本院九十一年十二月十八日訊問筆錄），而經本院向法務部法醫研究
      所函詢飲用酒類後再施用大麻所引起之反應，經函覆稱，在文獻報告中大麻濫
      用者併用酒精（乙醇）之情形常發生，一般人飲酒後僅需少量大麻即可有「
      high 」的感覺，二者併用時嚴重影響身體動作的協調性及反應能力，導致不
      能安全駕駛及操作精密性的工作等情，有該所九十二年一月十六日法醫毒字第
      ０九一０００四四六六號函附於本院卷可參，故被告此部分之辯解，亦與常情
      有違，而難以採信。
（四）另被告於查獲後經警採尿送請國防部憲兵司令部刑事鑑識中心以質相層析質譜
      分析法鑑驗後係並無大麻反應，有該中心九十一年十月二十三日出具之（九一
      ）綱得字第一四二七五號鑑驗通知書在卷可考（見偵查卷第五十七頁）。至被
      告辯護人雖為被告辯護稱，大麻以尿液檢測之視窗期只有三人時間，而被告最
      後吸食時間係在九十一年九月二十一日，距被告採尿檢測即九十一年九月二十
      四日晚上九時，似已逾三天視窗期，並提出之科學家蹤P16基因獲重要成果資
      料一份為證，故被告尿液鑑驗結果並無大麻之毒品反應，是否以得認被告即未
      施用大麻不無疑義等語。惟查被告於本院調查時自承其最後一施用大麻係在中
秋節（即九十一年九月二十一日）隔一天凌晨一、二時許等語（見本院九十一
      年十一月十一日訊問筆錄），而其係於九十一年九月二十四日晚上八時許開始
      製作警訊筆錄，並於同日晚上九時三十三分許製作完畢，在製作完畢前並經警
      員為其採尿，由其親自封瓶等情，此觀九十一年九月二十四日偵訊筆錄即明（
      見偵查卷第四頁至第五頁），是自被告所陳上開最後施用大麻時間九十一年九
      月二十二日凌晨一、二時許至遭採尿時同年月二十四日晚上九時許為止，尚未
      超過三日。經本院向法務部法醫研究所電詢有關自尿液中檢測第二級毒品大麻
      之視窗期間等事項，該所毒物組組長表示，大麻之脂溶性較高，在尿液中的儲
      存比較久，不像海洛因較快於二十四小時即排出，故大麻之施用量若很大，可
      能第三天至第五天仍可自尿液中檢測出代謝物，但若施用量很少（如：僅吸幾
      口），可能第二天即無法自尿液中檢測出其代謝物等語，有本院書記官所製作
      之公用電話紀錄一紙附於本院卷可考，是依被告前開所述其平均一次約施用一
      、二支大麻煙之份量以觀，倘果如被告所稱，其在九十一年九月二十二日凌晨
      一、二時確有施用大麻，則其於同年月二十四日採尿送驗應可檢測出其尿液中
      含有大麻之代謝物。
（五）再被告辯護人雖具狀聲請傳喚證人甲１，並請求訊問該證人有否或曾向被告購
      買過大麻毒品，交易詳細時間、地點及價格為何、如何得知被告於遭逮捕查獲
      前，欲準備去某舞販賣大麻毒品及如何得知被告將本案九十六小包大麻毒品藏
      於車內面紙盒。然扣案大麻確係自被告所使用之上開車輛內所查獲，且被告亦
      坦承扣案大麻為其所有，則證人如何得知扣案之九十六包大麻置於查獲之自小
      客車上，似與本案被告所涉販賣第二級毒品大麻罪嫌無關，再證人是否曾向被
      告購買大麻及其交易詳細時間、地點等事項一節，姑不論證人是否曾向被告購
      買大麻，然本次查獲扣案之大麻係被告欲圖利售出，而尚未售出之物，故證人
      之前是否曾向被告購入大麻，應不影響被告本次犯行，至證人如何得知被告欲
      將扣案大麻攜至舞廳販賣等情，業經證人甲１證述明確（見本院九十一年十一
      月日訊問筆錄），故應無再行傳喚證人訊問之必要。綜上所述，本案事證明確
      ，被告所辯，殊無足採，其犯行洵堪認定。
三、按大麻為毒品危害防條例第二條第二項第二款之第二級毒品。核被告所為，係犯
    毒品危害防制條例第四條第二項之販賣第二級毒品罪。其持有第二級毒大麻目的
    既在己販賣之用，則其持有第二級毒品大麻之低度行為應為販賣之高度行為所吸
    收，不另論罪。查被告前於八十六年間因犯公共危險罪，經本院以八十六年度訴
    字第五三一號判處有期徒刑六月確定，而入監服刑，並於八十七年五月三日執行
    完畢出監，有臺灣高等法院被告全國前案紀錄表一紙在卷可稽，其前有有期徒刑
    執行完畢，於五年內再犯本件最重本刑為有期徒刑以上之罪，為累犯，應依刑法
    第四十七條之規定，加重其刑。爰審酌被告並無販賣毒品前科，且其尚未賣出即
    遭警查獲，就全部犯罪情節觀之，尚非極為重大，在客觀上若量處最輕之刑，仍
    嫌過重，犯罪之情狀尚非全無可憫，爰依刑法第五十九條之規定減輕其刑。並審
    酌被告之智識程度為高職肄業，施用毒品對人體危害甚大，且亦造成社會秩序之
    不安，被告為謀圖利，竟為此犯行，及查獲大麻之數量，犯罪後之態度等一切情
    狀，量處如主文所示之刑。
四、扣案之第二級毒品大麻九十六包（合計淨重六十七點四三公克，包裝合計重三十
    八點七九公克），為違禁物，不問犯人與否，應依毒品危害防制條例第十八條第
    一項前段之規定，宣告沒收銷燬之。
據上論斷，應依刑事訴訟法第二百九十九條第一項前段，毒品危害防制條例第四條第
二項、第十八條第一項前段，刑法第十一條前段、第四十七條、第五十九條，判決如
主文。
本案經檢察官陳榮林到庭執行職務。
中      華      民      國      九十二    年      二      月    十三    日
                                         臺灣新竹地方法院刑事第二庭
                                             法  官  王  鳳  儀
右正本證明與原本無異。
如不服本判決，應於判決送達後十日內向本院提出上訴狀( 應附繕本 )，上訴於
臺灣高等法院。
                                              書記官  陳  進  楷
中      華      民      國      九十二    年      二      月    十四    日
附錄論罪科刑法條：
毒品危害防制條例第四條第二項：
製造、運輸、販賣第二級毒品者，處無期徒刑或七年以上有期徒刑，得併科新台幣七
百萬元以下罰金。
毒品危害防制條例第十八條第一項前段：
查獲之毒品及專供製造或施用毒品之器具，不問屬於犯人與否，均沒收銷燬之。


司法院資訊處製作；財團法人民間司法改革基金會備份。
